臺灣臺北地方法院民事判決　　　　　　 96年度重訴字第262號
原　　　告　甲○○
　　　　　　　　　　　　之2
訴訟代理人　鄭勝助律師
被　　　告　乙○○
　　　　　　丙○○
上一人
訴訟代理人　王啟安律師
上列當事人間請求返還房屋等事件，本院於中華民國九十六年七
月二十日言詞辯論終結，判決如下：
    主  文
被告乙○○應將其戶籍自台北市○○街一九三巷四號五樓遷出，
並給付原告自民國九十五年五月七日起至民國九十六年二月十二
日止，按每日新台幣壹萬貳仟元計算之賠償金。
原告其餘之訴駁回。
訴訟費用由被告乙○○負擔。
本判決原告勝訴部分，原告以新台幣壹佰萬捌仟元為被告乙○○
供擔保後得假執行。
原告其餘假執行之聲請駁回。
　　事實及理由
壹、程序方面：
一、按訴狀送達後，原告不得將原訴變更或追加他訴。但有下列
    各款情形之一者，不在此限：一、被告同意者。二、請求之
    基礎事實同一者。三、擴張或減縮應受判決事項之聲明者。
    四、因情事變更而以他項聲明代最初之聲明者。五、該訴訟
    標的對於數人必須合一確定時，追加其原非當事人之人為當
    事人者。六、訴訟進行中，於某法律關係之成立與否有爭執
    ，而其裁判應以該法律關係為據，並求對於被告確定其法律
    關係之判決者。七、不甚礙被告之防禦及訴訟之終結者。被
    告於訴之變更或追加無異議，而為本案之言詞辯論者，視為
    同意變更或追加。民事訴訟法第255條定有明文。查原告起
　　訴聲明為：「一、被告乙○○應將台北市○○街一九三巷四
  　號五樓房屋及其頂樓加建部分全部交付與原告並應給付原告
    自民國九十五年五月七日起至民國九十六年二月十二日止，
    按每日新台幣（下同）12,000元計算之賠償金。二、被告丙
    ○○自上開房屋遷出，並應給付原告自本書狀送達被告丙○
    ○翌日起，至伊遷出房屋日止，按1,490,120元依年息百分
    之八計算之不當得利。」嗣於起訴狀繕本送達被告後，因原
    告與被告丙○○就遷讓系爭房屋五樓部分達成訴訟上和解在
    案，故原告減縮、變更及追加訴之聲明為：「先位聲明：一
　　、被告乙○○應將其戶籍自台北市○○街一九三巷四號五樓
　　遷出，並給付原告自民國九十五年五月七日起至民國九十六
　  年二月十二日止，按每日12,000元計算之賠償金。二、被告
    丙○○應將台北市○○街一九三巷四號五樓頂之加蓋房屋全
    部交還原告。備位聲明：被告丙○○應將坐落台北市○○街
    一九三巷四號五樓頂之違章加蓋房屋全部拆除。」，被告丙
    ○○並未異議而為本案言詞辯論，揆諸首開規定第一項第三
    款、第二項，應予准許。
二、本件被告乙○○未於言詞辯論期日到場，核無民事訴訟法第
    386 條所列各款情形，應依原告之聲請，由其一造辯論而為
    判決。
貳、原告主張：
一、系爭台北市○○街一九三巷四號五樓房屋及其頂樓增建部分
    ，連同基地持分，由其原所有人乙○○以12,000,000元出賣
    與原告，買賣價金除由原告概括承受原有之抵押貸款債務外
    ，其餘部分於95年5月6日支付尾款200,000元後，已全部付
    清，產權亦已辦畢過戶。惟系爭房屋依約應在最後尾款付清
    時點交，但出賣人父親即被告丙○○占用頂樓迄今，雖經催
    告亦不置理。依契約第十一條約定，被告乙○○依此約定，
    自應以每日12,000元賠償原告。
二、系爭房屋頂加蓋部分，被告乙○○聲明係他出資蓋建擁有所
    有權，因出售之五樓房屋係八十一年間購買，為安置父親丙
    ○○，才出資在五樓頂加蓋違建。而與主建物五樓部分一併
    出賣與原告，被告丙○○以該違建部分為其蓋建為由，不肯
    交付與原告，自屬於法不合。
三、如認原告先位請求無理由時，原告以土地及房屋所有權人立
    場，請求拆除該違建房屋全部，為備位聲明。
四、因被告維勤視甚妻為眼中釘，時與虐待，劉母不堪同居之虐
    待而離家出走，乙○○隨同母親在外居住，不意遭被告丙○
    ○虛報乙○○失蹤，戶籍上自82年2月7日起變更其為戶長，
    故台北市政府因頂樓報拆召開協調會自以戶長丙○○為通知
    對象，被告以該通知書證明頂樓違建房屋為其所有，自屬舉
    證不足。
五、依民法第66條、第802條第2項等規定，予以類推解釋，系爭
    違建房屋定著於原告買受之同址五樓屋頂，應屬從物，依民
    法68條第1、2項規定，原告基於所有權人之權利，訴請被告
    丙○○遷讓房屋，自屬合法。
六、系爭房屋戶長是被告乙○○，依一般常理，被告丙○○既然
    是被告乙○○父親，為何不是戶長，且當時被告丙○○已經
    退休，所以房子應該是被告乙○○出資蓋的。
七、聲明：先位聲明：一、被告乙○○應將其戶籍自台北市○○
    街一九三巷四號五樓遷出，並給付原告自九十五年五月七日
　　起至民國九十六年二月十二日止，按每日12,000元計算之賠
  　償金。二、被告丙○○應將台北市○○街一九三巷四號五樓
    頂之加蓋房屋全部交還原告。備位聲明：被告丙○○應將坐
    落台北市○○街一九三巷四號五樓頂之違章加蓋房屋全部拆
    除。
參、被告方面：
甲、被告丙○○部分：
一、頂樓增建部分為被告出資興建，且為獨立門戶非屬主建物之
    從物或附屬物，被告乙○○與原告簽訂之不動產買賣契約，
    就頂樓加蓋部分係屬出賣他人之物，對被告丙○○不生效力
    。
二、被告乙○○離家，是因為被告丙○○將五樓房子賣給訴外人
    顏秋欽，顏秋欽又把房子賣給乙○○，二人吵架，被告乙○
    ○才離家，並非原告所述之原因，上開二買賣契約所載之移
    轉標的均僅有系爭房屋五樓。
三、戶長是何人與何人出資蓋的，是沒有關係的。被告乙○○始
    終沒有正當職業，都是靠被告丙○○生活。
四、聲明：原告之訴駁回。
乙、被告乙○○部分：未於言詞辯論期日到場，亦未提出書狀作
    何聲明或陳述。
肆、得心證之理由：
甲、被告乙○○部分：
一、原告主張系爭台北市○○街一九三巷四號五樓房屋及其頂樓
  　增建部分，連同基地持分，由其原所有人乙○○以12,000,0
  　00元出賣與原告，買賣價金除由原告概括承受原有之抵押貸
    款債務外，其餘部分於95年5月6日支付尾款200,000元後，
    已全部付清，產權亦已辦畢過戶。惟系爭房屋依約應在最後
    尾款付清時點交，因被告丙○○仍占用頂樓，依契約第十一
    條約定，被告乙○○依此約定，自應以每日12,000元賠償原
    告等情，有原告提出之不動產買賣契約書、交屋結案同意書
    、土地所有權狀、建物所有權狀、律師函影本為證，核屬相
    符，被告乙○○復未提出任何書狀以供本院斟酌，自堪信為
    真實。
二、原告依其與被告乙○○簽訂之系爭不動產買賣契約法律關係
    ，請求被告乙○○應將其戶籍自台北市○○街一九三巷四號
    五樓遷出，並給付原告自九十五年五月七日起至民國九十六
　　年二月十二日止，按每日12,000元計算之賠償金，為有理由
  　，應予准許。
三、原告陳明願供擔保以代釋明聲請對被告乙○○部分宣告假執
    行，核無不合，爰酌定相當擔保金額，准予宣告假執行。
乙、被告丙○○部分：
一、先位之訴部分：
（一）原告主張被告丙○○應將系爭房屋樓頂違建交還云云，被
      告丙○○則以上開辯詞資為抗辯，故兩造爭執點在於系爭
      五樓頂房屋係被告乙○○或丙○○出資興建？系爭五樓頂
      房屋是從物或獨立建物？茲分別審究如下：
　　１、按買賣契約僅有債之效力，不得以之對抗契約以外之第
  　　　三人。查原告與被告乙○○簽訂不動產買賣契約書內雖
    　　記載買賣標的之建物部分包含頂樓增建部分，惟查復依
      　原告提出之建物所有權狀記載並不包括系爭五樓頂房屋
        ，是無法證明原告依物權登記取得系爭五樓頂房屋所有
        權，揆諸首開說明，上開不動產買賣契約書之約定，僅
        有債權效力，當不得以之對抗非契約當事人之被告丙○
        ○。
　　２、又按非主物之成分，常助主物之效用，而同屬於一人者
  　　　，為從物。民法第68條第1項定有明文。又按主建物附
    　　加之增建物如有獨立出入口，能為獨立使用者，應非屬
　　　　主建物之附屬物，即非主建物之一部分。查系爭五樓頂
　　　　房屋為有獨立出入之門戶，可自由進出等情，業為兩造
  　　　所不爭執，揆諸上開說明，系爭五樓頂房屋即非主建物
    　　系爭五樓房屋之一部分，應非從物，故原告主張系爭五
      　樓頂房屋係動產累積，不失從物之性質云云，應不可採
        。原告自無法主張以其所有之系爭五樓房屋效力及於系
        爭五樓頂房屋而取得所有權。
　　３、再參以台北市政府有關對系爭五樓頂房屋違建召開協調
  　　　會，亦以被告丙○○為通知對象，此有被告提出台北市
    　　政府工務局建築管理處書函影本為證，應認系爭五樓頂
      　房屋應係被告丙○○所出資興建，雖原告復主張系爭五
        樓房屋之戶長為被告乙○○，而非其父親丙○○，故房
        子應係被告乙○○出資蓋的云云，然按申報戶長乃戶政
        管理問題，並非房屋所有權之證明，況系爭五樓房屋原
        為被告乙○○所有，其申報為戶長，亦屬當然，故原告
        此部分主張，應無所據。
（二）綜上所述，原告不能證明其為系爭五樓頂房屋之所有權人
      ，且系爭五樓頂房屋亦非系爭五樓房屋之附屬建物，其與
      被告乙○○間之系爭不動產買賣契約效力不得對抗被告丙
      ○○，故原告依其與被告乙○○簽訂之系爭不動產買賣契
      約關係，先位請求被告丙○○應將台北市○○街一九三巷
      四號五樓頂之加蓋房屋全部交還原告云云，即無理由，應
      予駁回。原告受敗訴判決，其假執行之聲請即失所依據，
      應併予駁回。
二、備位之訴部分：原告先位之訴無理由，本院應審究原告備位
    之訴。
（一）原告主張其以土地及房屋所有權人立場，請求被告丙○○
      拆除該違建房屋全部等情，被告丙○○則以上開辯詞資為
      抗辯。
（二）經查原告曾主張系爭五樓頂房屋係被告乙○○興建予被告
      丙○○居住等語，故無論系爭五樓頂房屋係被告乙○○或
　　　丙○○出資興建，被告丙○○均為有權占有，是以原告基
  　　於民法第767條規定，請求被告丙○○拆除系爭五樓頂房
    　屋，即無理由，應予駁回。原告受敗訴判決，其假執行之
      聲請即失所依據，應併予駁回。
丙、因本案事證已臻明確，兩造其餘主張陳述及所提之證據，經
    審酌後，認與本判決結果無影響，爰不一一論駁，附此敘明
    。
伍、結論：本件原告之訴為一部有理由，一部無理由，依民事訴
    訟法第385條第1項前段、第78條，第79條、第390條第2項，
    判決如主文。
中　　華　　民　　國　　96　　年　　7 　　月　　31　　日
                  民事第二庭    法　官　黃雯惠
以上正本係照原本作成。
如對本判決上訴，須於判決送達後20日內向本院提出上訴狀。
中　　華　　民　　國　　96　　年　　7 　　月　　31　　日
                                書記官　林玗倩
